【裁判字號】    91,簡,763
【裁判日期】    920422
【裁判案由】    薪給
【裁判全文】
臺北高等行政法院判決                              九十一年度簡字第七六三號
    原      告  甲○○
    被      告  中華電信股份有限公司
    代  表  人  呂學錦總經理.
    送達代收人  乙○○
右當事人間因薪給事件，提起行政訴訟。本院判決如左：
    主  文
原告之訴駁回。
訴訟費用由原告負擔。
    事  實  及  理  由
一、事實概要：緣原告前任被告所轄南區電信分公司鳳山營運處服務中心主任，其為
    民國（下同）二十二年八月三十一日出生，至八十七年八月三十日止，年滿六十
    五歲，南區分公司爰依交通部所屬郵電事業人員退休規則規定，於八十八年一月
    七日以南人字第87A3000825號函准原告自八十八年一月十六日起命令退休，並加
    計其任職被告機構、郵政總局及軍中服役年資，共計四十二年之退休年資，核給
    退休金，同時收回已於八十七年十二月三十一日預先發給之八十八年一月份溢領
    之薪資半個月，原告不服南區分公司收回其溢領之薪資半個月，向交通部提起復
    審，嗣不服該部復審決定，再向公務員保障暨培訓委員會提起再復審，亦遭駁回
    ，原告仍不服，復向最高行政法院提起行政訴訟，經最高行政法院於八十九年九
    月二十一日以八十九年度判字第二七九四號判決予以駁回，原告依舊不服，又向
    最高行政法院提起再審之訴，最高行政法院乃於九十一年八月十五日以九十一年
    度判字第一四八一號判決駁回，現原告復向本院提起給付訴訟請求被告應依行政
    程序法第一百二十條規定補償其八十八年一月份被扣取半個月薪津與已發給該月
    份半個月月退休金之差額新台幣（下同）四一、六一九元之財產損失。
二、原告起訴意旨略稱，郵電人員退休規則第十條明定「月退休金應自退休之次月起
    發給」，亦即退休當月無論何日退休離職，該月份仍應依在職之薪資發給。該八
    十八年一月所發之薪資，應為「授予利益」之合法行政處分，依行政程序法第一
    百十七條第一項第二款規定，無同法一百十九條之情形，信賴授予利益之行政處
    分，其信賴利益顯然大於撤銷所欲維護之公益，被告不得撤銷，如經撤銷，依同
    法第一百二十六條規定，應給予合理之補償。若認為原告「溢領」之半個月薪資
    係違法行政處分，依行政程序法第一百十七條第一項第二款規定，基於信賴利益
    ，而無同法第一百十九條之「信賴不值保護之情形」，該「授予利益」之行政處
    分，不得撤銷，否則應依同法第一百二十條給予合理之補償。另行政法院八十九
    年度判字第一一０三號判決意旨謂，信賴保護原則之法律位階高於依法行政，乃
    行政法理上有憲法位階之法律原則，人民基於信賴保護原則已取得之利益不用還
    云云。
三、查原告前係就被告所轄台灣南區電信分公司所為收回其八十八年一月份溢領之半
    個月薪資，改發半個月月退休金之處分不服，提起行政訴訟，請求撤銷該處分，
    本件則係援引行政程序法第一百二十條及一百二十六條規定提起給付訴訟，請求
    被告予以補償損失，故其訴訟標的尚非同一，並非同一事件，合先明。
四、按「授予利益之違法行政處分經撤銷後，如受益人無前條所列信賴不值得保護之
    情形，其因信賴該處分致遭受財產上之損失者，為撤銷之機關應給予合理之補償
    。」、「原處分機關依第一百二十三條第四款、第五款規定廢止授予利益之合法
    行政處分者，對受益人因信賴該處分致遭受財產上之損失，應給予合理之補償。
    」固為行政程序法第一百二十條第一項及第一百二十六條第一項所規定，惟行政
    程序法係九十年一月一日始施行，而被告所轄台灣南區電信分公司收回原告八十
    八年一月份溢領薪資係於八十八年一月七日，當時行政程序法尚未施行，依法律
    不溯及既往原則，原告尚難援用上開行政程序法之規定作為請求之依據。且按所
    謂受益人「因信賴該處分致遭受財產上之損失」，係指受益人因信賴原授益處分
    之存續而支出各種費用，以致於授益處分經撤銷後無法收回已支出之費用而遭受
    損害之謂，並非指撤銷授益處分後所應返還之利益本身。查本件原告起訴意旨所
    請求被告補償者，乃被告所轄台灣南區電信分公司所收回之八十八年一月份溢領
    薪資，顯非「因信賴該授予薪資處分所遭受之財產上損失」，原告之請求內容亦
    與前開行政程序法之「信賴補償」要件不合，自難准許。又被告所轄南區分公司
    並非廢止授予薪資之處分（應僅係撤銷八十八年一月份後半月薪資授予處分，同
    時命收回該溢領之薪資），如係廢止，乃向後失效，即無收回薪資可言，本件情
    形顯與行政程序法第一百二十六條規定無涉，原告援用此法條作為請求權基礎，
    亦有誤會。至於最高行政法院八十九年判字第一一○三號判決，係對兼職工作已
    支領之主管加給，得否追繳而為審理，核與本件情形不同，殊難比附援引，併此
    明。本件依卷內資料，事證已臻明確，爰不經言詞辯論為判決。
據上論結，本件原告之訴為無理由，爰依行政訴訟法第二百三十三條第一項、第九十
八條第三項前段，判決如主文。
中    華    民    國    九十二      年      四        月    二十二      日
                                  臺北高等行政法院  第三庭
                                                    法  官  林文舟
右為正本係照原本作成。
本件以訴訟事件所涉及之法律見解具有原則性者為限，始得於本判決送達後二十日
內向本院提出上訴狀並表明上訴理由，如已於本判決宣示後送達前提起上訴者，應
於判決送達後二十日內補具上訴理由（均按他造人數附繕本），且經最高行政法院
許可後方得上訴。
中    華    民    國    九十二      年      四        月    二十二      日
                                                    書記官  李淑貞


司法院資訊處製作；財團法人民間司法改革基金會備份。
